臺灣臺中地方法院刑事判決　　　　　　　 96年度易字第634號
公　訴　人　臺灣臺中地方法院檢察署檢察官
被　　　告　乙○○
上列被告因公然侮辱案件，經檢察官提起公訴（95年度偵字第26
551號），本院判決如下：
    主    文
乙○○公然侮辱人，處拘役貳拾日，如易科罰金，以新臺幣壹仟
元折算壹日。
    犯罪事實
一、乙○○為臺中市北屯區○○○路第二百零七號「聖府晶華」
    大樓社區住戶，丙○○則為該社區之總幹事，乙○○因丙○
    ○前於民國九十五年七月二十一日凌晨四時二十分許，於飲
    酒後前往乙○○位於前開大樓社區第十三樓之三之住處狂按
    門鈴並敲門，同時出言污辱及恐嚇乙○○之家人一事（丙○
    ○此部分犯行，業經本院於九十五年十二月二十九日以九十
    五年度易字第三一○八號，就丙○○所涉公然侮辱部分，處
    罰金新臺幣三千元，如易服勞役，以新臺幣一千元折算壹日
    ；另恐嚇部分，則處拘役二十日，如易科罰金，以新臺幣一
    千元折算壹日，嗣上訴臺灣高等法院臺中分院審理中）而心
    生不滿，竟基於公然侮辱之犯意，於同年七月二十四日上午
    十一時五十分許，進入該大樓不特定人得共聞共見之公共場
    所管理室內，不顧當時尚有管理員廖文爐及管理委員會委員
    李國強在場，公然以足以貶低丙○○人格之「你混蛋！你是
    什麼東西，竟然深夜到我家拍門」等語，辱罵丙○○。
二、案經丙○○訴請臺灣臺中地方法院檢察署檢察官偵查起訴。
    理    由
壹、程序方面：
    按被告以外之人於審判外之言詞或書面陳述，除法律有規定
    者外，不得作為證據；又被告以外之人於審判外之陳述，雖
    不符合同法第一百五十九條之一至第一百五十九條之四之規
    定，但經當事人於審判程序同意作為證據，法院審酌該言詞
    陳述或書面陳述作成時之情況，認為適當者，亦得為證據。
    當事人、代理人或辯護人於法院調查證據時，知有第一百五
    十九條第一項不得為證據之情形，而未於言詞辯論終結前聲
    明異議者，視為有前項之同意，刑事訴訟法第一百五十九條
    第一項及第一百五十九條之五分別定有明文。查本判決下列
    所引用之各該被告以外之人於審判外之陳述（含書面陳述資
    料），皆屬傳聞證據，惟被告雖知上開證據資料為傳聞證據
    ，但於本院準備程序及審判期日中均表示無意見而不予爭執
    ，並主張無須再傳喚證人到庭行交互詰問，且迄至言詞辯論
    終結前亦未再聲明異議，本院審酌上開證據資料製作時之情
    況，尚無違法不當及證明力明顯過低之瑕疵，亦認為以之作
    為證據應屬適當，故揆諸前開規定，爰逕依刑事訴訟法第一
    百五十九條之五規定，認前揭證據資料均例外有證據能力，
    合先敘明。
貳、實體方面：
一、訊據被告固坦承有於上揭時地，因證人即告訴人丙○○（下
    稱證人丙○○）至被告家按門鈴辱罵乙事，與證人丙○○發
    生口角之爭執，惟矢口否認有何公然侮辱之犯行，辯稱：伊
    並無以「你混蛋！你是什麼東西，竟然深夜到我家拍門」等
    語辱罵證人丙○○，且縱有該言語，亦不是罵云云。經查：
(一)、被告於偵查中曾自承確有於九十五年七月二十四日上午十
      一時五十分前往管理室並有質問證人丙○○之舉動（參臺
      灣臺中地方法院九十五年度偵字第二六五五一號卷，下稱
      偵卷，第十二頁）；且於本院審理時，亦自承質疑證人丙
      ○○時，口氣確實很兇（參本院卷第三十五頁）；而被告
      與證人丙○○均不爭執確實於同月十二日召開管委會時，
      曾因被告太太反映監視器價格過高，致被告與證人丙○○
      心生不滿等情。是以，本件事發前，雙方即因社區監視器
      問題而心生嫌隙，且因證人丙○○前往被告家按門鈴，致
      被告心生不滿，從而前往管理室，並以不善之口氣質問證
      人丙○○，均值認定。
(二)、至質問之內容，據證人丙○○於九十六年四月二十日本院
      審理時結證稱：於九十五年七月二十四日上午十一點五十
      分許，被告從管理室後門走進管理室，並指其罵「你是什
      麼東西，混蛋、為何深夜到我家拍門？」當時除了其與被
      告在場外，尚有早班管理員廖文爐及住戶李國強等語（見
      本院卷第二十四頁）。此與其於偵查中之證述，相互吻合
      ，並無前後不一之情況（參偵卷第十三頁）。再對照證人
      即當時在場之早班管理員廖文爐（下稱證人廖文爐）於偵
      查中結證述：被告與證人丙○○之前有過小爭執，九十五
      年七月二十四日早上，被告有衝進管理室，口氣很不好，
      說「你混蛋」、「你是什麼東西」等話語。（參偵卷第十
      六頁）及證人即當時在場之住戶李國強（下稱證人李國強
      ）於同日結證稱：九十五年七月二十四日上午剛好自外返
      回社區，因被告騎機車回家，從地下室進入管理室，被告
      以手指對著證人丙○○，罵證人丙○○「你混蛋」、「你
      什麼東西」等語（參偵卷第十七頁）。觀之上開三名證人
      ，關於被告與證人丙○○先前有爭執，並於當日進入管理
      室，以前開話語對證人丙○○辱罵等情節，證述大致相符
      ，且觀之該次筆錄製作，檢察官於訊問證人廖文爐時，係
      命其餘人暫退庭，而於訊問證人廖文爐後，再命證人廖文
      爐退庭，而單獨訊問證人李國強，前後採隔離訊問方式，
      由證人自由證述前開內容，訊問方式並無瑕疵而不可採信
      之情況，故上揭證人之證述，即值採信。況被告於該次偵
      訊時，經檢察官告以隔離訊問之內容時，被告即改稱該等
      語話並不是罵，只是質問證人丙○○為何進入被告家，故
      語氣比較不好而已（見偵卷第十七頁），則被告確實曾以
      該等話語質問證人丙○○，至為灼然。再者，被告亦自承
      與證人丙○○面對面，相距很近（參本院卷第三十五頁）
      ，佐以證人丙○○稱被告指其鼻子罵（偵卷第十七頁）及
      證人李國強偵述被告以手指著證人丙○○等詞（偵卷第十
      七頁），則被告為前開話語之時，其話語之對象係針對證
      人丙○○，亦值認定。
(三)、至被告質以證人丙○○提起本件告訴之時，已距事發近四
      月，被告事發時所言內容，證人丙○○何以能清楚記得，
      且證人廖文爐、李國強與本件無關，又曾與被告發生爭執
      ，故證人之證言不實云云。然查，證人之證言，固可能因
      時間久遠而臻模糊，但衡之經驗法則，大樓住戶間，往往
      念及平日生活細節瑣事常須相互照料，而彼此間相敬如賓
      ，以敦親睦鄰，謀求住宅品質之提升，乃人情至常，故大
      樓住戶間因事互起爭執，甚至惡言相向，勢必引起住戶間
      注意，此亦與常情相符；而證人李國強與廖文爐於事發當
      時既在現場，且被告自承當時口氣亦兇，則證人等對社區
      內住戶間，因監視器問題衍生糾紛乙節有所印象，並就被
      告指向證人丙○○，以事實欄所示話語質之證人丙○○等
      情，能清楚證述，即未與常情相悖，並不足疑。再者，被
      告指稱證人廖文爐與李國強曾與被告發生爭執，而否定其
      證言之可信性，但被告未提供相關證據，以供本院酌參，
      自無法僅憑被告空言指摘，遽以撼動本院前開心證；況證
      人丙○○於偵查中聲請傳喚證人廖文爐及李國強，並非基
      於證人廖文爐、李國強與被告有糾紛，期能得到有利證人
      丙○○之證述為出發點，係因被告返家進入管理室時，證
      人廖文爐與李國強剛好在場，故證人之在場，實係出於偶
      然，益徵其證言之可信度。綜上所陳，被告之質疑雖非全
      然無據，但衡之經驗法則，並輔以本件係被告主動前往管
      理室質問證人丙○○，而非被動受邀入管理室，且證人廖
      文爐、李國強亦偶然出現於管理室，事前並不知道被告將
      進入管理室與證人丙○○理論，從而證人廖文爐、李國強
      之證言應係基於親身見聞所述，其證言之可信度，當無疑
      義，被告所辯顯不足採。
(四)、按所謂侮辱乃對他人為有害於感情名譽之輕蔑表示，足使
      他人在精神上、心理上有感受到難堪或不快之虞者，亦即
      侮辱行為本身須具有侵害他人感情名譽之一般危險，始足
      當之。又按刑法分則中公然二字之意義，係指以不特定人
      或多數人（包括特定多數人在內）得以共見共聞之狀況為
      已足，此經司法院院解字第二０三三號解釋及司法院大法
      官會議釋字第一四五號解釋在案。故所謂公然，乃不特定
      人或多數人直接行以共見共聞之狀態，至於現場實際上有
      多少人聞見，均非所問。查被告向證人丙○○辱罵「你混
      蛋！你是什麼東西，竟然深夜到我家拍門」等語，衡諸一
      般社會通念，被告對證人丙○○所為之輕蔑表示，已足使
      證人丙○○在精神上、心理上感受到難堪。又被告係在大
      樓社區公共空間之管理室為上開行為，業據證人丙○○、
      廖文爐及李國強證述如上，並為被告所不爭執，是該地點
      係屬不特定人直接得以共見共聞之公共處所。
(五)、綜上所述，被告所辯不足採信，本件事證明確，被告公然
      侮辱之犯行，堪以認定。
二、核被告所為，係犯刑法第三百零九條第一項之公然侮辱罪。
    爰審酌被告並無犯罪前科，有臺灣高等法院被告前案紀錄表
    在卷可稽，素行尚佳，然其僅因細故與證人丙○○發生爭執
    ，未顧及彼此間為大樓住戶，應當和氣相處，即公然以上開
    不堪入耳之言詞辱罵證人丙○○，其動機及手段已值非難；
    且犯後猶飾詞卸責之態度，未見悔意及犯罪目的暨所生之危
    害等一切情狀，量處如主文所示之刑，並諭知易科罰金之折
    算標準，以資懲儆。
據上論斷，應依刑事訴訟法第二百九十九條第一項前段，刑法第
三百零九條第一項、第四十一條第一項前段，刑法施行法第一條
之一第一項、第二項前段，判決如主文。
本案經檢察官甲○○到庭執行職務。
中　　華　　民　　國　　96　　年　　6 　　月　　20　　日
　　　　　　　　刑事第十一庭  審判長法  官  王世華
                                    法  官  丁智慧
                                    法  官  林慶郎
以上正本證明與原本無異。
如不服本判決，應於送達後十日內向本院提出上訴狀（須附繕
本），上訴於臺灣高等法院臺中分院。
                                    書記官  巫偉凱
中　　華　　民　　國　　96　　年　　6 　　月　　20　　日
附錄論罪科刑法條：
中華民國刑法第三百零九條第一項
公然侮辱人者，處拘役或三百元以下罰金。
中華民國刑法施行法第一條之一
中華民國九十四年一月七日刑法修正施行後，刑法分則編所定罰
金之貨幣單位為新臺幣。
九十四年一月七日刑法修正時，刑法分則編未修正之條文定有罰
金者，自九十四年一月七日刑法修正施行後，就其所定數額提高
為三十倍。但七十二年六月二十六日至九十四年一月七日新增或
修正之條文，就其所定數額提高為三倍。
